臺灣基隆地方法院交通事件裁定　　　　 96年度交聲字第459號
移送機關即
原處分機關　臺北市交通事件裁決所
異　議　人
即受處分人　甲○○
上列受處分人因違反道路交通管理處罰條例案件，對於臺北市交
通事件裁決所中華民國96年9月5日所為之處分（原處分案號：北
市裁四字第裁22-ZIP000800號、22-ZIP000805號、22-ZIP000806
號、22-ZIP000809號、22-ZFP003485號、22-ZFP003483號、
22-ZIP000826號、22-ZAP002 820號），聲明異議，本院裁定如
下：
    主  文
原處分均撤銷，甲○○不罰。
    理  由
一、原處分意旨略以：異議人即受處分人（下稱異議人）甲○○
    駕駛車牌號碼4225-EY號自小客車，於民國95年8月2日至95
    年9月16日止，行經國道高速公路七堵收費站北上、汐止收
    費站北上及樹林收費站南下，經內政部警政署國道公路警察
    局逕行掣單舉發汽車行駛於應繳費之公路不依規定繳費之違
    規，因而依道路交通管理處罰條例第27條第1項之規定，分
    別裁處異議人罰鍰新臺幣（下同）各6,000元。
二、異議意旨略以：交通部臺灣區○道○○○路汐止收費站函覆
    遠通ETC 補繳通行費通知單係由王慧玲簽領成功，完成法定
    送達程序部份，因王慧玲為中度精神病患並領有中度身心障
    礙手冊，證明其為禁止行為能力之人，其雖有簽收上述補繳
    通知單，但並未能轉交予異議人，該簽收應屬無效，故為此
    提起異議。
三、經查：
    異議人所有之違規車輛於95年8月2日至同年9月16日行經七
    堵收費站北上、汐止收費站北上及樹林收費站南下之ETC車
    道，而有8次未完成通行費扣款等情，為異議人所不爭執。
    依交通部臺灣區○道○○○路局汐止收費站96年10月25日高
    汐稽字第0966000090號函：「．．．應行補繳之ETC通行費
    通知單，依法令規定掛號郵寄車籍地址後，由台端家人王慧
    玲簽領成功，雖台端家人未及時轉知，基於行政程序法第73
    條第1項規定，其送達仍屬有效．．．」所示，上開通知單
    送達之地址乃係異議人之車籍地址即臺北市○○區○○路二
    段87之1號，此亦有交通部臺灣區○道○○○路局委託遠通
    電收股份有限公司補繳通行費及作業處理費催繳單影本8紙
    、臺北市交通事件裁決所送達證書影本8紙、本院96年12月
    27日上午10時與遠通電收股份有限公司之電話紀錄表1紙附
    卷可稽，然依郵政機關送達行政訴訟文書實施辦法第10條規
    定：「本法第72條規定之同居人，係指共同生活居住在一處
    者；受雇人，係指被僱服日常勞務有繼續性質者；有辨別事
    理能力，係指有普通常識而非幼童或精神病人；願代為收受
    而居住於同一住宅之主人，係指同居人、受雇人以外，不以
    共同生活為目的，而居住於同一住宅之屋主或出租人，並願
    意收受送達文書者。前項所稱有普通常識而非幼童或精神病
    人，以郵政機關送達人於送達時，就通常情形所得辨認者為
    限。送達之文書由同居人、受雇人或願代為收受而居住於同
    一住宅之主人代收時，應於送達證書上註明姓名及其與應受
    送達人之關係。」，則行政程序法第73條第1項所謂「同居
    人」，雖不必有親屬關係，亦毋庸嚴格解釋為須以永久共同
    生活為目的而同居一家；然必係與應受送達人居住在一處，
    且繼續為共同生活者，方為相當（最高法院82年臺上字第27
    23號判例意旨可參）。本件遠通電收股份有限公司所寄發之
    補繳通行費及作業處理費催繳單8紙及臺北市交通事件裁決
    所寄發之違反道路交通管理事件裁決書8紙所送達之地址雖
    均為異議人之戶籍及車籍地址即臺北市○○區○○路二段87
    之1號，並經異議人之兄即證人王志祥、姐即證人王慧玲代
    為簽收，惟異議人實際上乃居住於基隆市○○○路1巷198號
    9樓，又證人即郵件簽收人（下稱證人）王志祥及王慧玲均
    未設籍上址，分別居住於臺北市○○區○○路二段101號8樓
    之7及及設籍於台北市○○路○段45巷7號3樓，故異議人與證
    人王志祥及王慧玲並未居住在一處，且繼續為共同生活者，
    而其會簽收異議人補繳通行費及作業處理費催繳單及臺北市
    交通事件裁決所送達證書，是因住在附近，過去那邊跟鄰居
    聊天，適遇到郵差，請給伊代收等語，此業經證人王志洋、
    王慧玲到庭證述屬實．自不屬前揭郵政機關送達行政訴訟文
    書實施辦法第72條及行政程序法第73條第1項所謂之「同居
    人」；其次，證人王志祥及王慧玲均領有中度精神障礙手冊
    （此有2人之中華民國身心障礙手冊之影本在卷可參），亦
    不符合郵政機關送達行政訴訟文書實施辦法所謂具有「辨別
    事理能力」，則本件自難認定已合法送達於異議人。
四、綜上所述，異議人既未合法收受交通部臺灣區○道○○○路
    局委託遠通公司補繳通行費及作業處理費催繳單，是原處分
    機關自無能對受處分人裁罰，猶逕依上開程序裁罰，即難謂
    為適法，原處分以異議人違反道路交通管理處罰條例第27條
    第1項之規定，分別罰鍰6,000元，尚有未洽。從而，本件異
    議人之異議為有理由，自應由本院將原處分機關之罰鍰處分
    均予撤銷，而改以不罰，以資適法。
五、依道路交通案件處理辦法第20條前段，裁定如主文。
中　　華　　民　　國　　96　　年　　12　　月　　31　　日
　　　　　　　　　交通法庭法　官　陳伯厚
以上正本證明與原本無異。
對於本件裁定如有不服，應於收受送達後5日內，向本院提出抗
告書狀，敘述抗告之理由，抗告於臺灣高等法院。
中　　華　　民　　國　　97　　年　　1 　　月　　2 　　日
                          書記官  黃士元
